---
title: "e-statをRでたたいてみる"
subtitle: "Hijiyama.R #4"
author: "kazutan"
date: "2016年5月28日"
output:
  slidy_presentation:
    duration: 10
    keep_md: true
---

```{r setup, include=FALSE}
knitr::opts_chunk$set(echo = TRUE, warning = FALSE, message = FALSE)
myappId <- readLines("estatid")
```

## 今回のお話

- e-statはAPIを公開
    - Webで簡単に登録可能
- たくさんのデータが公開されている
    - 自力で探してDLして読み込むのは面倒
- だったらもうRでやるしかないですね
    - estatapiパッケージを利用
    - このパッケージの使い方については以下のQiita記事を参照
    - [estatapiパッケージで簡単にe-Statのデータ取得](http://qiita.com/kazutan/items/9c0b2dd0f055fde45cda)

## 今回の流れ

- e-statへの登録とappID発行
- データリストから必要なデータを探す
- ターゲットのデータを読み込む
- データ整形
- 可視化
- 参考資料

## e-statへの登録とappId発行

1. [e-StatのAPI機能のサイト](http://www.e-stat.go.jp/api/)へ
2. 利用登録へ
3. メアド登録してメールを受信し、本文内にあるリンク先へ
4. 本登録画面が出るので必要事項を入力
5. 本登録が完了したら、1のAPI機能トップサイトからログイン
6. 「アプリケーションIDの取得」で、appIdを発行する

## データリストから必要なデータを探す

- 今回使用したいデータは[平成23年度社会生活基本調査](http://www.stat.go.jp/data/shakai/2011/)
    - API機能で利用するためには**政府統計コード**が必要
    - これは[こちらの一覧](http://www.e-stat.go.jp/api/api-data/)から探す
    - でも今回は使いたい調査名などはわかっていたし、検索ワードがわかれば問題ないのでスルー
- 検索ワードに"社会生活基本調査"を設定してデータリストを取得
    - なお`appId`はすでに`myappID`に格納してあることとします

```{r cache=TRUE}
library(devtools)
# install_github("yutannihilation/estatapi")
library(estatapi)
StatsList <- estat_getStatsList(appId = myappId, searchWord = "社会生活基本調査")
str(StatsList)
head(StatsList)
```

- "社会生活基本調査"のキーワードでヒットするもの全てを持ってくる
    - ほしいのは平成23年度のデータ
    - ほしいデータのためにフィルタかけてみます。

```{r}
library(dplyr)
library(stringr)
x <- StatsList %>% 
  filter(stringr::str_detect(.$STATISTICS_NAME, "平成23.*Ａ.*時間帯")) %>% 
  filter(.$"@id"=="0003066844")
str(x)
head(x)
```

- これで`x`にターゲットの調査データを格納

## ターゲットのデータを読み込む

- 調査データから、ターゲットのデータを読み込む
    - まずメタ情報を取得

```{r cache=TRUE}
meta_info <- estat_getMetaInfo(appId = myappId, statsDataId = x$"@id")
names(meta_info)
str(meta_info)
head(meta_info)
```

- データを読み込んでみる
    - 今回は各時間帯における睡眠率(`meta_info$cat01$"@id"="002"`)で、全国(`meta_info$area$"@id"="00000"`)なはず
```{r cache=TRUE}
df <- estat_getStatsData(
  appId = myappId,
  statsDataId = x$"@id",
  cdCat01 = "002",
  cdArea = "00000")
str(df)
```

- 引数の`cdCat01`とかは、必要な項目を絞るために必要
    - なくても走るけど大量のデータを持ってくる
    - 仕様上10万を超えるとそこまでしか持ってこない
    - その場合は同一の内容に加え`startPosition=*`(*は数値)として続きを取得
    - 詳しくは[この素晴らしいパッケージを作成されたユタニさんの解説記事](http://notchained.hatenablog.com/entry/2015/11/01/084909)を参照

- もし`cat01`内で`@name="睡眠"`だけがほしいなら、この"睡眠"の`@code`が必要
    - 私の場合はこんな感じで探しました:

```{r}
meta_info$cat01 %>% 
  filter(.$"@name"=="睡眠")
```

- これで「15分毎での、睡眠選択率」(「この時間帯、あなたはどんな行動をしてましたか?」で「睡眠」を選択していた率)のデータを取得
    - ただしこのままでは使えないのでもうちょっと前処理が必要

## データの整形と可視化

- 必要なフィールドとレコードを取り出して整える
    - 元データが結構アレなので苦労します
    - まずはどんな感じかチェック

```{r}
str(df)
head(df,10)
```

- いい感じで泣ける
    - 一気に処理します

```{r}
library(lubridate)
kosaki <- df %>% 
  filter(stringr::str_detect(.$cat03_info, "^行動者率")) %>%  #データじゃない部分を削除
  select(sex=cat02_info,time=cat03_info,weekday=cat04_info, value) %>% #変数選択
  mutate(sex=as.factor(sex)) %>%  #性別をfactorに変換
  mutate(weekday=as.factor(weekday)) %>% #曜日をfactorに変換
  mutate(time=stringr::str_extract(.$time,"\\d{1,2}:\\d{1,2}")) %>% #timeの最初の時刻だけ切り出す
  mutate(time=parse_date_time2(.$time, "H:M")) #時間に変換
str(kosaki)
head(kosaki,10)
```

- これでやっと使えるデータに
    - `time`がアレなのは時系列めんどくさかったから
    - 堪忍してつかぁさい

## ggplot2による可視化

- 面倒なのでggplot2でさくっと可視化
    - すみません雑にやりました

```{r}
library(ggplot2)
kosaki_weekday <- kosaki %>% 
  group_by(time,weekday) %>% 
  summarise(value=mean(value))
ggplot(kosaki_weekday, aes(x=time, y=value, color=weekday)) +
  geom_line() +
  labs(title="各時間帯における睡眠率(土・日・平日別)", y="睡眠率")

kosaki_fm <- kosaki %>% 
  group_by(time,sex) %>% 
  summarise(value=mean(value))
ggplot(kosaki_fm, aes(x=time, y=value, color=sex)) + 
  geom_line() +
  labs(title="各時間帯における睡眠率(性別)", y="睡眠率")
```

- 本当はdygraphsパッケージ使ってグリグリ動くようにしたかったorz


## Enjoy!

### 参考資料

- [e-Stat APIをRから使うパッケージを作りました - Technically, technophobic.](http://notchained.hatenablog.com/entry/2015/11/01/084909)
- [Rで統計API - 備忘録＠かすみがおか](http://nonki1974.hateblo.jp/entry/2013/06/14/221243)
- [RPubs - 政府統計の総合窓口(e-Stat)のAPIを使ってみよう [R編]](http://rpubs.com/R_Linux/estat?utm_source=twitterfeed&utm_medium=twitter)
- [e-StatのAPI](https://oku.edu.mie-u.ac.jp/~okumura/stat/estat.html)